【裁判字號】    98,財管,16
【裁判日期】    990604
【裁判案由】    選任遺產管理人
【裁判全文】
臺灣宜蘭地方法院民事裁定              98年度財管字第16號
抗  告  人  財政部國有財產局臺灣北區辦事處宜蘭分處
法定代理人  乙○○
送達代收人  丙○○
相  對  人  財政部臺灣省北區國稅局
法定代理人  丁○○
非訟代理人  甲○○
上列抗告人因與相對人財政部臺灣省北區國稅局間選任被繼承人
戊○○遺產管理人事件，對於中華民國九十九年四月二日本院九
十八年度財管字第十六號所為裁定提起抗告，本院裁定如下：
    主  文
原裁定廢棄。
相對人之聲請駁回。
聲請及抗告程序費用由相對人負擔。
    理  由
一、抗告意旨略以：按無人承認繼承之遺產，法院為指定（選任
    ）遺產管理人之裁定，旨在管理人資格之授與，凡屬被繼承
    人所有之財產均在管理職務之範圍。查本院前依臺北市政府
    之聲請，以九十八年度財管字第十四號民事裁定選任抗告人
    為被繼承人戊○○之遺產管理人，是抗告人將依法執行戊○
    ○之遺產管理人職務。嗣本院復以九十八年度財管字第一六
    號民事裁定選任抗告人為前述被繼承人戊○○之遺產管理人
    ，揆諸前開說明，即屬重複指定，且為免於遺產管理期間肇
    致公示催告期間之扞格及管理費用之重覆浪費等不同歧異而
    至損害遺產或權利人之權益，爰請廢棄原裁定，並駁回相對
    人之聲請等語。
二、按繼承開始時，繼承人有無不明，而無親屬會議或親屬會議
    未於一個月內選定遺產管理人者，利害關係人得聲請法院選
    任遺產管理人，並由法院依公示催告程序，定六個月以上之
    期限，公告繼承人，命其於期限內承認繼承。按公示催告之
    公告，應黏貼於法院之公告處，並登載於公報、新聞紙或其
    他相類之傳播工具；前項登載公報、新聞紙或其他相類之傳
    播工具之日期或期間由法院定之。次按，民事訴訟法第五百
    四十二條及第五百四十三條之規定，除申報權利期間外，於
    依民法第一千一百七十八條所為之公示催告準用之，民法第
    一千一百七十七條、第一千一百七十八條第一項、第二項、
    民事訴訟法第五百四十二條及非訟事件法第一百五十二條均
    規定甚明。末按，先順序繼承人均拋棄其繼承時由次順序之
    繼承人繼承，其次順序繼承人有無不明或第四順序之繼承人
    均拋棄其繼承者，準用關於無人承認繼承之規定。民法第一
    千一百七十六條第六項亦著有明文。次按，遺產管理人之職
    務如下：(一)編製遺產清冊；(二)為保存遺產必要之處置；(三)聲
    請法院依公示催告程序，限定一年以上之期間，公告被繼承
    人之債權人及受遺贈人，命其於該期間內報明債權及為願受
    遺贈與否之聲明，被繼承人之債權人及受遺贈人為管理人所
    已知者，應分別通知之；(四)清償債權或交付遺贈物；(五)有繼
    承人承認繼承或遺產歸屬國庫時，為遺產之移交。民法第一
    千一百十九條第一項定有明文。是依前揭規定可知，遺產管
    理人之職務，主要在整理被繼承人之財產，踐行被繼承人債
    權、債務之確認，將債權人債權、債務作合理之分配，並於
    有繼承人承認繼承時，或遺產分配後尚有剩餘時，將遺產移
    交繼承人或國庫。又依民法第一千一百八十五條：無人繼承
    之遺產於清償債權、交付遺贈物後，如有賸餘則歸屬國庫之
    規定，即知無人繼承之遺產若有賸餘，終歸國家所取得。
三、經查，本件被繼承人戊○○於九十七年十一月二十四日死亡
    ，其繼承人均已拋棄繼承，已無其他繼承人，且被繼承人之
    債權人臺北市政府依法已向本院聲請選任被繼承人戊○○之
    遺產管理人，經本院於九十九年四月二日以九十九年度財管
    字第十四號民事裁定指定抗告人財政部國有財產局臺灣北區
    辦事處為被繼承人戊○○之遺產管理人等情，有前開民事裁
    定在卷可憑。從而，本院既已指定抗告人為被繼承人戊○○
    之遺產管理人，相對人自無庸重為聲請選任。原裁定依相對
    人之聲請，另又選任抗告人為遺產管理人，即有未合，抗告
    意旨指摘原裁定不當，求予廢棄，洵屬有據，爰將原裁定廢
    棄，改裁定如主文第二項所示。
四、據上論結，本件抗告為有理由，爰依民事訴訟法第四百九十
    條第一項，裁定如主文。
中    華    民    國    99    年    6     月    4     日
                    家事法庭法  官  陳嘉年
以上正本與原本無異。
本裁定除以適用法規顯有錯誤為理由，不得再抗告。如提再抗告
，應於收受送達後10日內向本院提出再抗告狀（附繕本），並繳
納抗告費新臺幣1,000元。
中    華    民    國    99    年    6     月    4     日
                            書記官  林家妮

司法院資訊處製作；財團法人民間司法改革基金會備份。
